臺灣高等法院臺中分院刑事裁定　　　　 100年度聲再字第11號
再審聲請人
即受判決人　楊東翰
上列再審聲請人因強盜案件，對於最高法院99年度臺上字第784
7號中華民國99年12月16日確定判決（第二審：本院99年度重上
更(三)字第72號），聲請再審，本院裁定如下：
    主  文
再審之聲請駁回。
    理  由
一、聲請意旨略以：
    原第二審確定判決認定共同被告吳孟儒持被害人任繼忠所有
    之提款卡提領之20萬元，其中10萬元由被告楊東翰取走，故
    進而認定被告楊東翰與共同被告吳孟儒間就強盜被害人任繼
    忠財物有犯意聯絡。然經遍查全卷，並無被告楊東翰取走10
    萬元之積極證據，原確定判決僅以同案被告吳孟儒前後不一
    之供述，及被害人任繼忠在和解時，聽參與和解之人說是楊
    東翰拿走10萬元，但伊並未親眼看到之傳聞證據，即遽以認
    定尚未起獲之10萬元款項確實由楊東翰取走，實屬推斷臆測
    之詞。被告楊東翰於本案判確定後，再詳為檢閱本案卷證，
    發現同案被告吳孟儒於一審93年5月19日審理時供稱：「兩
    次提錢都是我，我第一次去大雅郵局提錢後，我將錢放在駕
    駛座旁邊，我沒有將錢給任繼忠看，也沒有看到林瑞評有拿
    錢給任繼忠看，林瑞評也沒有將錢放在他身上，第二次大家
    同車，我下車去領錢，由我保管，我也放在駕駛座車門旁邊
    ，與第一次十萬元放一起。其中十萬元應是車門開開關關掉
    了...。」（見第一審卷第121頁）。另同案被告即吳孟儒於
    偵查中之選任辯護人黃英傑律師亦於上訴審證稱：「（吳孟
    儒是否親口告訴你他提領的二十萬元，其中十萬元放在車門
    口，車門開來開去，十萬元就丟掉了？）他有這麼講，第一
    次接見吳孟儒也有講，吳孟儒說他十萬元放在車子的小置物
    箱裡面，車子開開關關中丟掉了。」（見上訴審卷第115頁
    ）。證人黃英傑律師之證述與同案被告吳孟儒於一審93年5
    月19日之供述相符，此乃有利於被告楊東翰之新證據，爰依
    刑事訴訟法第420條第1項第6款規定聲請再審云云。
二、按刑事訴訟法第420條第1項規定：「有罪之判決確定後，有
    左列情形之一者，為受判決人之利益，得聲請再審︰一、原
    判決所憑之證物已證明其為偽造或變造者。二、原判決所憑
    之證言、鑑定或通譯已證明其為虛偽者。三、受有罪判決之
    人，已證明其係被誣告者。四、原判決所憑之通常法院或特
    別法院之裁判已經確定裁判變更者。五、參與原判決或前審
    判決或判決前所行調查之法官，或參與偵查或起訴之檢察官
    ，因該案件犯職務上之罪已經證明者，或因該案件違法失職
    已受懲戒處分，足以影響原判決者。六、因發現確實之新證
    據，足認受有罪判決之人應受無罪、免訴、免刑或輕於原判
    決所認罪名之判決者。」、同法第435條第1項規定：「法院
    認為有再審理由者，應為開始再審之裁定。」、同法第435
    條第2項規定：「為前項裁定後，得以裁定停止刑罰之執行
    。」本件聲請人係依刑事訴訟法第420條第1項第6款規定聲
    請再審，惟所謂「發現確實新證據」，必該證據係於判決確
    定前因未經發現不及調查斟酌，至其後始行發現者而言。若
    證據於判決前已經當事人提出或聲請調查，經原法院捨棄不
    採者，即非該條所謂發現之新證據，不得據為聲請再審之原
    因（最高法院77年度台上字第55號判決參照）。又所謂發見
    確實之新證據，係指該證據於事實審法院判決前已經存在，
    為法院、當事人所不知，不及調查斟酌，至其後始行發見，
    且就證據本身形式上觀察，固不以絕對不須經過調查程式為
    條件，但必須顯然可認為足以動搖原有罪確定判決，而為受
    判決人無罪、免訴、免刑或輕於原判決所認罪名之判決者為
    限。故受理聲請再審之最後事實審法院，應就聲請再審理由
    之所謂「新證據」，是否具備事實審判決前已經存在，為法
    院、當事人所不知，事後方行發見之「嶄新性」，及顯然可
    認足以動搖原有罪確定判決，應為無罪、免訴、免刑或輕於
    原判決罪名之「顯然性」二要件，加以審查，為判斷應否准
    予開始再審之準據（最高法院93年度台抗字第98號裁定參照
    ）。
三、經查：
（一）本件再審聲請人前因強盜等案件，因不服臺灣臺中地方法
      院93年度訴字第794號判決提起上訴，經本院以99年度重
      上更（三）字第72號審理並判決後，再審聲請人不服，上
      訴於最高法院，嗣經最高法院以99年度臺上字第7847號判
      決駁回上訴，全案遂告確定，依刑事訴訟法第426條第3項
      規定，本院自屬再審之管轄法院，合先敘明。
（二）聲請人所指上揭聲請再審之事由，所依據之證人黃英傑律
      師於上訴審審理時所為之證述為原審卷內已經存在之證據
      ，不具有事實審判決前已經存在，為法院、當事人所不知
      ，事後方行發見之「嶄新性」要件。況聲請人聲請意旨所
      指之再審事由已經原第二審確定判決於判決理由欄二、(四)
      部分詳加審酌其餘卷內資料，認共同被告吳孟儒於原審及
      本院審理時更異前詞，謂伊係將提領之二十萬元以橡皮筋
      分為二捆，放在駕駛座旁，等將告訴人送回車行後才發現
      十萬元不見了，先前稱錢由楊東翰取走，是因為車借楊東
      翰，所以才問他有沒有拿錢，但他說不知下落，該十萬元
      應該是車門開開關關時不慎掉落，楊東翰未取得好處云云
      與經驗法則顯然違背，而認共同被告吳孟儒所供為迴護本
      件聲請人之事後翻異之詞，無足採信，經核並無何違誤之
      處。故聲請人所提出之上揭證據內容既與原審敘明理由所
      不採之共同被告吳孟儒之供述實質相同，自不具有顯然可
      認足以動搖原有罪確定判決，應為無罪、免訴、免刑或輕
      於原判決罪名之「顯然性」要件。
四、綜上所述，聲請人所主張聲請再審之理由與刑事訴訟法第42
    0條第1項第6款之規定不符，自難認為有再審之理由，聲請
    人之聲請，應予駁回。爰依刑事訴訟法第434條第1項，裁定
    如主文。
中    華    民    國   100    年    1     月    19    日
            刑事第一庭    審判長法  官  李  璋  鵬
                                法  官  胡  森  田
                                法  官  胡  忠  文
以上正本證明與原本無異。
如不服本裁定，得於收受送達後5日內向本院提出抗告書狀（須
附繕本）。
                                書記官  廖  家  莉
中    華    民    國   100    年    1     月    19    日